【裁判字號】    92,交抗,1199
【裁判日期】    921231
【裁判案由】    違反道路交通管理處罰條例
【裁判全文】
臺灣高等法院交通事件裁定                      九十二年度交抗字第一一九九號
    抗告人即
    受處分人  甲○○
右抗告人因違反道路交通管理處罰條例案件，不服臺灣桃園地方法院中華民國九十二
年十一月二十八日裁定（九十二年度交聲字第一六三號），提起抗告，本院裁定如左
：
    主  文
抗告駁回。
    理  由
一、按按汽車駕駛人，行經有燈光號誌管制之交岔路口闖紅燈者，處新臺幣（下同）
    一千八百元以上五千四百元以下罰鍰。又汽車駕駛人，駕駛汽車有違反本條例之
    行為，經交通勤務警察或依法令執行交通稽查任務人員制止時，不聽制止或拒絕
    停車接受稽查而逃逸者，除按各該條規定處罰外，處新臺幣三千元以上六千元以
    下罰鍰。道路交通管理處罰條例第五十三條、第六十條第一項規定甚明。
二、本件抗告人即受處分人甲○○於民國（下同）九十二年三月十日上午八時五分許
    ，駕駛車號ＵＪ｜○○二九號自用小客車，行經桃園縣八德市○○○路與和平路
    口闖紅燈，又不服員警之指揮制止前進，為桃園縣警察局八德分局大安派出所警
    員以「行經有燈光號誌管制之交岔路口闖紅燈」、「違反道路交通管理處罰條例
    之行為，經交通勤務警察制止時，不聽制止」為由掣單逕行舉發，有桃園縣警察
    局桃警局交字第DIA480885號舉發違反道路交通管理事件通知單在卷可稽（見原
    審卷第四頁）。
三、抗告人即受處分人甲○○之聲明異議意旨雖辯稱：舉發當時適逢星期一早上的上
    班尖峰時間，該地點亦為內環線八德交流道入口，車潮擁擠車速緩慢，極有可能
    因壅塞造成車輛已過白線時，號誌始轉為紅燈，卻誤認為伊闖紅燈；且當時若有
    交通警察在場指揮，伊當然會遵守警員指揮前進，何來不服指揮之理；況據值勤
    警員說詞，伊係尾隨前方車輛前進，而當時既為尖峰時間，車潮擁擠，警員當可
    當場攔截告發；此外，本案亦無違規照片佐證云云。惟查：
  (一)證人即舉發受處分人違規事實之警員尤程皓在原審調查時具結證稱：當時異議人
    從八德往大湳方向行駛，異議人有闖紅燈，伊有吹哨以手勢指揮制止異議人前進
    ，當時伊站在花台處，當時伊在定點指揮所以沒有追異議人的車；（異議人車輛
    開在）最右邊車道，異議人約離伊十幾公尺，他應看得到，當時是紅燈沒有車子
    遮住他的視線，當時伊有著制服穿反光背心，當時車時速可達四十公里，異議人
    是第二輛車，第一部車是在轉換號誌時（通過），伊有吹哨制止但沒有舉發等語
    （見原審卷第二十四頁）。次按警員掣單舉發違反道路交通管理處罰條例所列之
    違規事實，本質上為行政處分，係公務員基於職務上權力，依法就特定之具體事
    件所為具有公法上效果之單方行政行為，基於公務員為公法上行為具有公信力之
    原則，該行政處分當可被推定為真正，其據以依法處分之事實認定亦應為真正無
    誤。本此公信原則，立法者以道路交通管理處罰條例第九十二條第三項之授權，
    賦予行政機關訂定違反道路交通管理事件統一裁罰基準及處理細則，使執勤員警
    得當機處分，以達其維護交通秩序、安全之行政目的。從而，本件受處分人既未
    能就執勤員警之舉發有誤提出相關資料以供調查，遍閱全卷，亦查無任何證據足
    資證明執勤員警有何捏造事實違法取締之不法情事，則執勤員警本其維護交通秩
    序、安全職責所為之舉發，自應受到合法、正確之推定。
  (二)復查，違規現場之交岔路口為禁止臨時停車區域，受處分人欲通過該交岔路口時
    ，自應先判斷得否於該次綠燈號變換前順利通過後，始得越過停止線行進，以免
    在綠燈號改變時，不能保持路口淨空；因之，受處分人所辯：「極有可能因壅塞
    造成車輛已過白線時，號誌始轉為紅燈」乙節，縱為屬實，亦不影響其「闖紅燈
    」違規行為之成立。再查，舉發之警員尤程皓在原審證稱：異議人有闖紅燈，伊
    有吹哨以手勢指揮制止異議人前進，當時伊站在花台處云云（見原審卷第二十四
    頁）；受處分人在原審調查中亦供承：當時警員是在十字路口的右邊路旁指揮等
    語（見原審卷第二十三頁）；顯見警員尤程皓當時確實有在場指揮交通，受處分
    人通過該交岔路口時亦有目睹員警之指揮。聲明異議意旨以「當時若有交通警察
    在場指揮，伊當然會遵守警員指揮前進，何來不服指揮之理」等詞，執疑當時警
    員是否在場乙節，亦不足採。又查，證人尤程皓於舉發本件違規之際，係在現場
    指揮交通之警員，衡情當以維持交通順暢為其首要任務，故受處分人雖未聽其制
    止，揚長而去，該員警於權衡輕重之下乃未追趕而逕行予以舉發，經核亦與常理
    無違；從而，尚難以警員未當場攔停或追趕，即否定證人所為供證之可信性。末
    查，闖紅燈之違規乃係發生於一瞬之間，故在無設置攝影機之路口，未有違規當
    時之照片，乃係必然之理；執勤員警本其維護交通秩序、安全職責所為之舉發，
    應受到合法、正確之推定，既如前述；則本件雖無受處分人違規當時照片在卷可
    參，仍不足為受處分人有利之認定。
  (三)受處分人確實有於上開時、地違規闖越紅燈，經警員尤程皓制止時，不聽制止之
    違規事實，足堪認定。
四、原處分機關依前揭道路交通管理處罰條例第五十三條、第六十條第一項之規定，
    處受處分人五千七百元之罰鍰，經核並無不當；原法院駁回抗告人之聲明異議，
    於法亦無不合。
五、抗告意旨雖以：伊實在不服取締，故重回現場觀察員警平時值勤之處所，並拍照
    存證，伊所言事實，以及現場地形圖以資佐證，證明在當時根本無法看到值勤警
    員在何處，何來不服指揮之說，從照片裡不難看出伊確實無法看見值勤警員所在
    之位置，「不服指揮」欲加之罪何患無詞云云。惟查，依證人警員尤程皓在原審
    調查時所供：當時伊站在花台處乙節；對照抗告人即受處分人所繪現場圖，警員
    尤程皓站立位置恰是在丁字路口之正中間；以受處分人駕車行進之方向，又係在
    紅燈路口淨空期間，自無看不到警員指揮之理。抗告人所指「在當時根本無法看
    到值勤警員在何處，何來不服指揮之說」等語，並非屬實。抗告意旨執前詞指摘
    原裁定不當，為無理由，其抗告應予駁回。
六、據上論結，應依道路交通案件處理辦法第二十六條、刑事訴訟法第四百十二條，
    裁定如主文。
中      華      民      國    九十二    年     十二     月    三十一    日
                              臺灣高等法院交通法庭
                                  審判長法  官  劉  景  星
                                        法  官  陳  志  洋
                                        法  官  陳  博  志
右正本證明與原本無異。
不得再抗告。
                                        書記官  陳  嘉  文
中      華      民      國    九十三    年      一      月      五      日


司法院資訊處製作；財團法人民間司法改革基金會備份。
